【裁判字號】    97,審司,233
【裁判日期】    980731
【裁判案由】    選派清算人
【裁判全文】
臺灣臺北地方法院民事裁定             97年度審司字第233號
聲  請  人  財政部臺北市國稅局
法定代理人  甲○○
上列聲請人聲請選派宏基藥業有限公司清算人事件，本院裁定如
下：
    主  文
選派孫雪（民國55年8月10日出生，住臺北市○○街120巷10號）
為宏基藥業有限公司之清算人。
聲請程序費用新台幣壹仟元由宏基藥業有限公司負擔。
    理  由
一、按解散之公司，除因合併、破產而解散者外，應行清算，公
    司法第24條定有明文。又公司經中央主管機關撤銷或廢止登
    記者，準用公司法第24條規定，公司法第26條之1亦定有明
    文。又無限公司不能依公司法第79條規定定其清算人時，法
    院得因利害關係人之聲請，選派清算人，此項規定於有限公
    司清算時準用之，同法第81條及第113條亦分別定有明文。
二、本件聲請意旨略以：宏基藥業有限公司欠繳營利事業所得稅
    合計新台幣67,685元，因該公司唯一股東兼董事黃秀娟已於
    民國94年10月19日死亡，宏基藥業有限公司並經臺北市政府
    於97年6月20日解散登記在案，依公司法第26條之1準用同法
    第24條規定，應進行清算程序。惟宏基藥業有限公司之章程
    並無清算人之相關規定，且唯一股東黃秀娟之法定繼承人均
    拋棄繼承，宏基藥業有限公司已無其他股東可為清算人，致
    欠繳營業稅繳款書無法送達，聲請人爰以利害關係人身分，
    依公司法第113條準用同法第81條規定聲請選派宏基藥業有
    限公司之清算人等語。
三、經查，宏基藥業有限公司已於97年6月20日經臺北市政府以
    府產業商字第0973722140號函解散登記，尚未選任清算人一
    節，有宏基藥業有限公司基本資料查詢及本院民事紀錄科查
    詢表在卷可稽，依首揭規定，應行清算程序。次查，上益公
    司之章程未對選任清算人有特別規定，且黃秀娟為宏基藥業
    有限公司唯一股東兼董事，而其法定繼承人亦皆已拋棄繼承
    之事實，業據聲請人提出宏基藥業有限公司之營業稅欠稅查
    詢情形表、營業稅說籍資料查詢作業、個人基本資料查詢清
    單、個人戶籍資料查詢、有限公司變更登記表、公司章程、
    家庭成員資料查詢清單，查核無誤，堪信聲請人主張為真實
    。以上足見，宏基藥業有限公司已無董事、股東可擔任公司
    之清算人，是為處理宏基藥業有限公司之未了結事務，以盡
    速消滅其法人格，聲請人聲請為該公司選派清算人，於法並
    無不合。本院參酌聲請人所提供黃秀娟家庭成員資料查詢單
    ，審酌孫雪（民國55年8月10日出生，住臺北市○○街120巷
    10號）為黃秀娟之兄嫂，且居住於台北市，為進行清算事務
    所需用之公司資料，以其親屬最具接近資料之可能，況孫雪
    並無非訟事件法第176條不得選派為清算人之情事，堪認選
    派黃明鈴擔任宏基藥業有限公司之清算人應為妥適。
四、依非訟事件法第24條第1項、第175條第3項，裁定如主文。
中    華    民    國    98    年    7     月    31    日
                  民事第六庭    法  官  黃柄縉
以上正本係照原本作成
不得聲明不服
中    華    民    國    98    年    7     月    31    日
                                書記官  蔡凱如


司法院資訊處製作；財團法人民間司法改革基金會備份。
